【裁判字號】    97,易,160
【裁判日期】    970604
【裁判案由】    詐欺
【裁判全文】
臺灣彰化地方法院刑事判決               97年度易字第160號
公  訴  人  臺灣彰化地方法院檢察署檢察官
被      告  乙○○
上列被告因詐欺案件，經檢察官提起公訴（九十六年度偵字第五
八六○號）及就同一事實移送併案審理（九十七年度偵字第三四
九號），本院判決如下：
    主  文
乙○○幫助意圖為自己不法之所有，以詐術使人將本人之物交付
，累犯，處有期徒刑捌月，減為有期徒刑肆月，如易科罰金，以
新臺幣壹仟元折算壹日。
    事  實
一、乙○○前因恐嚇取財案件，經臺灣南投地方法院以九十二年
    度易字第二六三號判處有期徒刑三月，嗣經送監執行，甫於
    民國九十三年六月二十一日執行完畢。詎仍不知悔改，雖預
    見將金融機構帳戶提供予他人，可能幫助取得帳戶之人作為
    實行詐欺取財犯罪使用，藉以隱匿其真實身分，而躲避犯罪
    偵查機關追查，竟於不違背其本意下，基於幫助他人詐欺取
    財之不確定故意，於九十五年十一、十二月某日，在不詳地
    點，將其於八十八年一月二十九日開立之彰化商業銀行草屯
    分行帳號第00000000000000號帳戶（下稱上
    開彰化銀行帳戶）之存摺、提款卡、密碼，交付與真實姓名
    年籍不詳之成年人；其後，乙○○上開彰化銀行帳戶之存摺
    、提款卡、密碼，經輾轉流至黃建豪（所涉詐欺取財罪嫌，
    另由本院九十六年度易字第九四二號審理中）持有。嗣有甲○○、丁○○（均已審結）與真實姓名年籍不詳、綽號玉如
    之成年女子及其所屬詐騙集團成員共同基於意圖為自己不法
    所有之詐欺取財犯意聯絡，先由甲○○於九十六年一月十日
    ，以新臺幣（下同）一萬三千元之價格，向黃建豪購得乙○○上開彰化銀行帳戶之存摺、提款卡、密碼，經確認該帳戶
    可正常使用後，甲○○即以其所持用、由丁○○所申設、門
    號0000000000號行動電話，撥打綽號玉如之成年
    女子所持用大陸地區門號0000000000000號電
    話，與綽號玉如之成年女子聯繫，並告知乙○○上開彰化銀
    行帳戶之帳號後，綽號玉如之成年女子所屬詐騙集團成員、
    真實姓名年籍均不詳、分別自稱香港地區「張凱」、「韓濱
    」之二名成年男子，即利用網路即時通聊天室，向如附表壹
    所示之被害人詐稱：其等為香港地區六合彩公司員工，可掌
    控開獎號碼，被害人可出錢投資簽注云云，致如附表壹所示
    之被害人陷於錯誤，依照指示，先後於如附表壹所示之匯款
    時間，將如附表壹所示之匯款金額，匯入乙○○上開彰化銀
    行帳戶內，待被害人匯款後，綽號玉如之成年女子再撥打電
    話指示甲○○前往提領詐騙款項。嗣經如附表壹所示之被害
    人發現受騙，並報警處理，始循線查悉上情。
二、案經戊○○、己○○、丙○○訴由彰化縣警察局彰化分局報
    告臺灣彰化地方法院檢察署檢察官偵查起訴暨移送併案審理
    。
    理  由
一、按被告以外之人於審判外之言詞或書面陳述，除法律有規定
    者外，不得作為證據。被告以外之人於偵查中向檢察官所為
    之陳述，除顯有不可信之情況者外，得為證據。被告以外之
    人於審判外之陳述，雖不符前四條之規定，而經當事人於審
    判程序同意作為證據，法院審酌該言詞陳述或書面陳述作成
    時之情況，認為適當者，亦得為證據。當事人、代理人或辯
    護人於法院調查證據時，知有第一百五十九條第一項不得為
    證據之情形，而未於言詞辯論終結前聲明異議者，視為有前
    項之同意。刑事訴訟法第一百五十九條第一項、第一百五十
    九條之一第二項、第一百五十九條之五分別定有明文。經查
    ：
  (一)證人甲○○、陳性忠於偵查中向檢察官所為證述，雖係被告
    以外之人於審判外之言詞陳述，為傳聞證據，然其於偵查中
    向檢察官所為證述，既經具結（偵字第五八六○號卷第二三
    、二三之一頁；下稱偵卷），且本院審酌該等言詞陳述係由
    證人出於自由意識而陳述，又無其他證據足認該等陳述有何
    顯不可信之情事等一切情況，依刑事訴訟法第一百五十九條
    之一第二項規定，認上開證人於偵訊中之證述，得採為認定
    本件犯罪事實所憑之證據。
  (二)證人甲○○、丁○○、陳性忠、告訴人己○○、戊○○、丙○○警詢時之證述，雖亦屬被告以外之人於審判外之言詞陳
    述，為傳聞證據，然被告於本院準備程序既同意將之引為證
    據（本院卷第一二一頁），且經本院於審理時當庭直接提示
    而為合法之調查，被告未於言詞辯論終結前聲明異議，本院
    復審酌該等言詞陳述係由證人出於自由意識而陳述，並無非
    法取證之情況，依刑事訴訟法第一百五十九條之五之規定，
    認上開證人於警詢時之證述，應得採為認定本件犯罪事實所
    憑之證據。
二、訊據被告乙○○固坦承上開彰化銀行帳戶確為其所開立，且
    於九十五年十一、十二月某日，將上開彰化銀行帳戶之存摺
    、提款卡、密碼交付與他人之事實，然矢口否認有何幫助詐
    欺取財之犯行，辯稱：因友人庚○○家人要匯款給庚○○，
    但庚○○沒有帳戶，庚○○向其借帳戶使用，伊始將上開彰
    化銀行帳戶之存摺、提款卡、密碼交付與庚○○云云。經查
    ：
  (一)上開事實，業經證人甲○○（彰警分偵字第○九六○○○一
    六八○六號警卷第七至十八頁，下稱警卷一；偵卷第十七至
    二○頁）、陳性忠（警卷一第二○至二三頁，偵卷第二○、
    二一頁）於警詢、偵訊時，證人丁○○（警卷一第二八至三
    六頁）、己○○（警卷一第四五至四七頁）、戊○○（彰警
    分偵字第○九六○○三八七三一號警卷第四一至四三頁；下
    稱警卷二）、丙○○（警卷二第四四、四五頁）於警詢時，
    分別證述綦詳，並有自動提款機監視器畫面翻拍照片五幀（
    警卷一第十九、三八頁）、車籍查詢－基本資料詳細畫面（
    警卷一第三九頁）、受理詐騙帳戶通報警示詐騙電話斷話簡
    便格式表（偵卷第四二頁）、臺北市政府警察局信義分局三
    張犁派出所受理各類案件紀錄表（偵卷第四一頁）各一紙、
    彰化商業銀行草屯分行九十六年三月十五日彰草字第○九六
    ○四六五號函及隨函檢送之乙○○上開彰化銀行帳戶基本資
    料、交易明細一份（警卷一第六二至六八頁）、彰化商業銀
    行草屯分行九十六年十月二十九日彰草字第○九六四二二四
    號函（警卷二第四六頁）、彰化商業銀行草屯分行九十七年
    二月十三日彰草字第○九七○二六九號函（本院卷第四○頁
    ）各一紙、門號0000000000號行動電話通聯調閱
    查詢單（偵卷第六七至七四頁）、通訊監察譯文（警卷一第
    六九至七五頁）、永豐商業銀行民安分行九十六年十一月五
    日永豐銀民安分行（○九六）字第○○○二四號函及隨函檢
    附之戊○○匯款資料（偵卷第九九、一○○頁）、臺新國際
    商業銀行九十七年三月五日臺新作文字第九七○三○○二號
    函及隨函檢送之開戶資料（本院卷第六○至六二頁）各一份
    在卷可稽，以及如附表貳所示之物扣案為憑。
  (二)被告雖辯稱：因友人庚○○家人要匯款給庚○○，但庚○○
    沒有帳戶，庚○○向其借帳戶使用，伊始將上開彰化銀行帳
    戶之存摺、提款卡、密碼交付與庚○○云云。然庚○○未曾
    向被告借得上開彰化銀行帳戶，亦未曾收受該帳戶之存摺、
    提款卡、密碼一節，業經證人庚○○於本院審理（本院卷一
    四六頁）時，結證明確；另參以被告於警詢、偵訊、本院準
    備程序時，原均辯稱：伊將上開彰化商業銀行帳戶之存摺、
    提款卡、密碼，放置在自用小客車內，於九十五年十一月七
    日，因自用小客車故障而停放在南投縣往水里方向之砂石場
    旁，翌日即發現該帳戶之存摺、提款卡、密碼遭竊云云（警
    卷一第四二頁、偵卷第二九頁、本院卷第一○七、一○八頁
    ）；倘若被告確實係因庚○○家人匯款需要，始將上開彰化
    銀行帳戶之存摺、提款卡、密碼出借並交付與庚○○，被告
    何需於警詢、偵訊、本院準備程序時，謊稱上開彰化銀行帳
    戶之存摺、提款卡、密碼遭竊之情節；可見被告前後辯詞，
    均係為圖卸責之詞，不足採信。
  (三)綜上所述，本件事證明確，被告幫助詐欺取財之犯行，應堪
    認定。
三、被告乙○○提供金融機構帳戶之存摺、提款卡及密碼予他人
    ，供他人作為實行詐欺取財犯罪使用，雖並未參與詐欺取財
    之行為，然其顯係以幫助之意思，參與詐欺取財構成要件以
    外之行為，為幫助犯，核被告所為，係犯刑法第三十條第一
    項前段、同法第三百三十九條第一項之幫助詐欺取財罪。被
    告係幫助他人實行詐欺取財犯罪，爰依刑法第三十條第二項
    規定，按詐欺取財正犯之刑減輕之。末查，被告前因恐嚇取
    財案件，經臺灣南投地方法院以九十二年度易字第二六三號
    判處有期徒刑三月，嗣經送監執行，甫於九十三年六月二十
    一日執行完畢等情，此有臺灣彰化地方法院檢察署刑案資料
    查註紀錄表及臺灣高等法院被告前案紀錄表各一份在卷可稽
    ，其於受有期徒刑執行完畢後，五年以內故意再犯本件有期
    徒刑以上之罪，為累犯，應依刑法第四十七條第一項規定，
    加重其刑。爰審酌被告將其金融機構帳戶交付予詐欺集團使
    用，其個人所得之不法利益雖屬有限，然造成偵查犯罪機關
    事後追查贓款及詐欺集團成員極為困難，致使詐欺集團更加
    猖獗氾濫，對於社會治安之危害程度不容小覷，且前因出賣
    金融機構帳戶與他人，作為恐嚇取財之用，經判處有期徒刑
    三月，並執行完畢，業如前述，竟猶再次交付金融機構帳戶
    與他人使用，犯罪後亦未能坦承犯行，顯不知悔改，復於本
    案審理期間經本院發布通緝始為警緝獲到案，及其犯罪之動
    機、目的、手段、告訴人所受損害金額等一切情狀，量處如
    主文所示之刑。又中華民國九十六年罪犯減刑條例業於九十
    六年七月四日公布，並於同月十六日施行，依該條例第二條
    規定，犯罪在九十六年四月二十四日以前者，除本條例另有
    規定外，應予以減刑，本件被告之犯罪時間各如附表壹所示
    ，均在九十六年四月二十四日以前，且被告所犯刑法第三百
    三十九條第一項之詐欺取財罪，雖為該條例第三條第一項第
    十五款所列舉之罪，然被告之宣告刑，既未逾有期徒刑一年
    六月，即不符合該條例第三條所定不予減刑之要件。另按中
    華民國八十年罪犯減刑條例第六條規定：「本條例施行前，
    經通緝而未於本條例施行之日起十個月內自動歸案接受偵查
    、審判或執行者，不得依本條例減刑。」係指於該條例施行
    前經通緝，而未於該條例施行後之十個月限期內自動歸案者
    ，不得依該條例減刑，如係於該條施行前經通緝，並於該條
    例施行前經緝獲到案者，應不受該條規定不得減刑之限制（
    最高法院八十一年度臺非字第十二號裁判意旨參照）。又依
    中華民國九十六年罪犯減刑條例第五條規定：「本條例施行
    前，經通緝而未於九十六年十二月三十一日以前自動歸案接
    受偵查、審判或執行者，不得依本條例減刑。」則依前揭最
    高法院判決意旨，於該條例施行前經通緝，並於該條例施行
    前經緝獲到案者，即不受該條例第五條規定不得減刑之限制
    。被告前經本院於九十六年四月十一日審理中通緝，並於中
    華民國九十六年罪犯減刑條例施行前之九十六年四月十四日
    緝獲歸案，按諸前揭說明，自無該條例第五條規定之適用。
    爰依中華民國九十六年罪犯減刑條例第二條第一項第三款、
    第七條、第九條規定，減其宣告刑二分之一，併諭知易科罰
    金之折算標準。
據上論斷，應依刑事訴訟法第二百九十九條第一項前段，刑法第
三十條第一項前段、第二項、第三百三十九條第一項、第四十一
條第一項前段，刑法施行法第一條之一，中華民國九十六年罪犯
減刑條例第二條第一項第三款、第七條、第九條，判決如主文。
本案經檢察官蔡曉崙到庭執行職務。
中    華    民    國    97    年    6     月    4     日
                  刑事第六庭      審判長法官  王義閔
                                        法官  林欣苑
                                        法官  鄭舜元
以上正本證明與原本無異。
如不服本判決，應於判決送達後10日內，向本院提出上訴書狀，
上訴書狀應「敘述具體上訴理由」，並按他造當事人之人數附繕
本。「切勿逕送上級法院」。
告訴人或被害人對於判決如有不服具備理由請求檢察官上訴者，
其上訴期間之計算係以檢察官收受判決正本之日期為準。
中    華    民    國    97    年    6     月    4     日
                                      書記官  呂雅惠
  附表壹：詐欺取財犯行
┌──┬───┬─────┬─────┐
│編號│被害人│匯款時間  │匯款金額  │
├──┼───┼─────┼─────┤
│一  │戊○○│96.1.16.  │240,000元 │
├──┼───┼─────┼─────┤
│二  │己○○│96.1.25.  │50,000元  │
│    │      ├─────┼─────│
│    │      │96.1.30.  │270,000元 │
├──┼───┼─────┼─────┤
│三  │丙○○│96.2.5.   │180,000元 │
└──┴───┴─────┴─────┘
  附表貳：扣案物品
┌──┬───────────────────────┐
│編號│物品名稱及數量                                │
├──┼───────────────────────┤
│一  │ＭＯＴＯＲＯＬＡ牌行動電話一支                │
├──┼───────────────────────┤
│二  │門號0000000000號ＳＩＭ卡一片（置放在│
│    │編號一之行動電話內）                          │
└──┴───────────────────────┘
附錄：論罪科刑法條：
中華民國刑法第339條
意圖為自己或第三人不法之所有，以詐術使人將本人或第三人之
物交付者，處5年以下有期徒刑、拘役或科或併科1千元以下罰金
。
以前項方法得財產上不法之利益或使第三人得之者，亦同。
前二項之未遂犯罰之。


司法院資訊處製作；財團法人民間司法改革基金會備份。
